臺灣新竹地方法院刑事判決　　　　　　　　　　　　　　九十三年度交訴字第八號
　　公　訴　人　臺灣新竹地方法院檢察署檢察官
　　被　　　告　乙○○
　　選任辯護人　李文傑律師
　　　　　　　　林建鼎律師
右列被告因過失致死等案件，經檢察官提起公訴（九十三年度偵字第七九一號），本
院判決如左：
    主      文
乙○○服用酒類，不能安全駕駛動力交通工具而駕駛，處有期徒刑貳月；又因過失致
人於死，處有期徒刑壹年。應執行有期徒刑壹年壹月。
    事      實
一、乙○○與林姿伶係男女朋友關係，於民國九十二年十二月六日晚上十一時許，與
    同學相約在新竹市○○路「笑傲江湖ＫＴＶ」飲酒作樂，乙○○明知飲酒駕車將
    導致其注意能力減低、人體之反應能力及自我控制能力相對低於常人，在此時仍
    駕車行駛於道路上，容易肇事並致生危害於車上乘客及不特定用路人之生命、身
    體及財產安全之可能，且道路交通管理處罰條例亦定有於飲酒後呼氣之酒精濃度
    達每公升零點二五毫克時，即不得駕車之規定，竟仍飲用高梁酒半瓶，於飲酒結
    束後之翌日（七日）凌晨一時許，已達不能安全駕駛動力交通工具之情況下，猶
    駕駛車牌號碼為ＭＧ─一二一八號自小客車搭載其女友林姿伶自ＫＴＶ離去，沿
    新竹市○○路由東往西方向行駛欲前往新竹市南寮租屋處，於同日凌晨一時五十
    五分許，行經新竹市○○路○段機場轉彎處時，本應注意行車速度應依標誌規定
    ，該路段速限為時速五十公里，且行經彎道時，應減速慢行，作隨時停車之準備
    ，並不得超車，而依當時天候為晴、夜間有照明、柏油路面乾燥無缺陷、且無障
    礙物等情狀，並無不能注意之情事，竟仍疏未注意，非但違規超車，且未減速慢
    行，更以超過時速一百公里以上之高速超速行駛，並因酒醉影響駕車操控，而於
    超車時失控，撞及該彎道路邊護欄橋墩，致使乘坐在小客車之林姿伶受有頭部外
    傷併蜘蛛網下出血、硬腦膜下出血及嚴重腦挫傷、左髖關節脫位、左足第五指指
    骨骨折等傷害，經警到場處理，將林姿伶送醫急救，至同年月二十日下午一時二
    十二分許終因頭部鈍力損傷不治死亡，乙○○經送醫施以抽血檢測，測得其血液
    中酒精濃度高達每一百西西二二八‧一毫克，換算為呼氣酒精濃度值達每公升一
    ‧一四一毫克（起訴書誤載為每公升一‧四四毫克）。
二、案經林姿伶之母甲○○訴由新竹市警察局第一分局報請臺灣新竹地方法院檢察署
    檢察官相驗後偵查起訴。
    理      由
一、訊據被告乙○○固坦承於右揭時、地，駕駛上開自小客車發生車禍之事實不諱，
    惟辯稱：車禍發生當時之精神已屬精神耗弱狀態云云。經查：
(一)、被告酒後駕車部分，有行政院衛生署新竹醫院於九十二年十二月七日緊急檢驗單
    檢驗結果暨血液酒精濃度換算呼氣酒精濃度特別聲明附加資料、新竹市警察局舉
    發違反道路交通管理事件通知單（該通知單上所載之呼氣酒精濃度因誤算而載為
    每公升一‧四四毫克）各一紙附卷可按（見九十二年度相字第六四八號相驗卷宗
    第三十七、三十九、四十七頁）。按汽車駕駛人飲用酒類或其他類似物後其吐氣
    所含酒精濃度超過每公升０‧二五毫克或血液中酒精濃度超過百分之０‧０五以
    上者，不得駕車，道路交通安全規則第一百十四條第二款定有明文。被告於案發
    約一小時後吐氣所含酒精濃度每公升仍有一‧一四一毫克，業如前述，是被告於
    駕車時之酒精吐氣濃度顯高於此，再佐以被告駕車肇事之情，堪認被告確已達不
    能安全駕駛動力交通工具之狀態甚明，被告自白與事實相符，其服用酒類，不能
    安全駕駛動力交通工具而駕駛犯行，應堪認定。
(二)、次查，被告所駕駛之上開自小客車撞擊該路段路邊護欄橋墩，造成小客車車頭嚴
    重凹陷毀損，路邊護欄甚且嵌入車頭中間部分，在自小客車駕駛座旁之林姿伶因
    受強烈撞擊致頭部外傷併蜘蛛網下出血、硬腦膜下出血及嚴重腦挫傷、左髖關節
    脫位、左足第五指指骨骨折等傷害，嗣並因頭部鈍力損傷而不治死亡，及現場長
    達七十六公尺之煞車痕，再佐以現場目擊證人王克明於警詢中證述被告駕駛自小
    客車以時速約一百公里以上速度從伊左方超車，隨即在轉彎處失控撞上護欄等情
    ，堪認被告當時確係在時速一百公里以上之高速行駛下，又因酒後顯已不能安全
    駕駛車輛而於超車時失控以致肇事，並有肇事後之現場照片十二幀、道路交通事
    故現場圖、道路交通事故調查報告表各一紙等在卷可資佐證。再被害人林姿伶確
    係因本件車禍致受有前揭傷害，經送醫急救後，於九十二年十二月二十日下午一
    時二十二分許不治死亡之事實，亦經臺灣新竹地方法院檢察署檢察官督同法醫相
    驗明確，製有驗斷書、相驗屍體證明書、相驗照片六幀、勘驗筆錄等附卷可稽。
(三)、又行車速度，應依標誌之規定，且汽車行經彎道時，應減速慢行，作隨時停車之
    準備，並不得超車，道路交通安全規則第九十三條第一項第三款、第一百零一條
    第一款分別定有明文。查肇事之路段行車速度之速限為時速五十公里，有檢察事
    務官向新竹市警察局交通隊第一分隊以公務電話查詢之公務電話紀錄在卷可考，
    而被告於事實欄所載之時、地，駕駛自小客車，應注意上述道路交通安全規則之
    規定，然竟疏未注意，而於酒後已達不得駕車（即已逾呼氣酒精濃度每公升０‧
    二五毫克以上），且已達不能安全駕駛動力交通工具之狀態下，猶駕駛前開自小
    客車搭載被害人林姿伶，且於行經該路段轉彎處非但違規超車，更未減速而違規
    以時速高達約一百公里以上之速度嚴重超速欲超越前車，終致失控撞擊該路段之
    路邊護欄橋墩，致被害人林姿伶受有頭部鈍力損傷而死亡，足見被告就本件車禍
    之發生確有過失甚明。又被害人林姿伶係因本件車禍受傷送醫不治死亡，亦足證
    被告駕車過失肇事行為，與被害人林姿伶之死亡結果間，確具有相當因果關係，
    事證明確，被告前揭過失致人於死之犯行，亦堪認定。
(四)、至被告雖辯稱車禍發生當時之精神狀態已達精神耗弱程度云云。惟查，被告於警
    、偵訊及本院審理時，雖就其於九十二年十二月七日凌晨一時許駕車離開「笑傲
    江湖ＫＴＶ」時起至發生車禍時止之過程陳稱已因服用酒類緣故而完全無印象，
    即記憶呈明顯障礙云云，然其就駕車離開前之記憶則尚稱完整，此觀其於本院九
    十三年七月七審理時陳稱：「在案發前一晚上十一時開始在新竹市○○路笑傲江
    湖ＫＴＶ喝酒，當時連被害人總共四個人。喝高梁酒，喝完之後，是我買單，車
    子停放在附近之停車場。當時載被害人要回南寮之租屋處，當時離開ＫＴＶ之後
    ，我往南寮的方向走，：：我從ＫＴＶ出來是和被害人一起手牽手一起走到停車
    場，一起上車，ＫＴＶ停車場到門口有一、二十公尺左右等情即明，足見被告就
    肇事前自笑傲江湖ＫＴＶ駕車離開時之情形均仍意識清楚，何以自駕車後即推稱
    無所記憶？顯然被告辯稱自笑傲江湖ＫＴＶ駕車離開至肇事之時段意識不清，應
    係意圖卸責之詞，不足採信。從而，其辯稱車禍發生時之精神狀態已達精神耗弱
    程度云云，即洵無足採。再者，被告於肇事後約一小時所作之酒精檢測，換算其
    吐氣所含酒精濃度每公升仍有一‧一四一毫克，業如前述，復衡諸當時客觀情狀
    ，被告之精神狀態縱已達精神耗弱程度，然因被告於精神狀態正常服用酒類之始
    ，即可預見其於服用高梁酒後仍需駕車，而人體因服用酒類後將導致其注意能力
    減低、人體之反應能力及自我控制能力相對低於常人，在此時猶駕車行駛於道路
    上，容易肇事並致生危害於車上乘客及不特定用路人之生命、身體及財產安全法
    益之可能，而仍繼續服用酒精濃度高達百分之四十之高梁酒達半瓶之多，此亦據
    被告陳明在卷，被告故意自陷於精神耗弱之狀態，屬原因自由行為，仍具可罰性
    ，被告不得以其於行為時已因飲酒不清楚事情發生之經過，已達精神耗弱狀態而
    減輕其刑責。
二、核被告乙○○所為，係犯刑法第二百七十六條第一項過失致死罪及同法第一百八
    十五條之三公共危險罪。其所犯上開二罪之間，罪名互異，且犯意各別，行為互
    殊，應分論併罰。又被告乙○○為汽車駕駛人，酒醉駕車，因而致人死亡，依法
    應負過失致人於死罪刑事責任，爰依道路交通管理處罰條例第八十六條第一項之
    規定加重其刑至二分之一。爰審酌被告於服用酒類不能安全駕駛動力交通工具之
    情形下，竟駕駛動力交通工具，無視車上乘客及其他道路使用人之安危，未注意
    遵守道路交通安全規則，其與被害人係男女朋友關係，其過失情節及過失程度非
    輕，犯罪所生之損害重大，犯罪後尚未與被害人家屬達成和解等一切情狀，分別
    量處如主文所示之刑，並定其應執行之刑。
據上論斷，應依刑事訴訟法第二百九十九條第一項前段，道路交通管理處罰條例第八
十六條第一項，刑法第一百八十五條之三、第二百七十六條第一項、第五十一條第五
款，罰金罰鍰提高標準條例第一條前段，判決如主文。
本案經檢察官詹昭書到庭執行職務
中      華      民      國    九十三    年      七      月    二十一    日
                                    臺灣新竹地方法院交通法庭
                                        審判長法  官  汪  銘  欽
                                              法  官  高  敏  俐
                                              法  官  林  秋  宜
右正本證明與原本無異。
如不服本判決，應於判決送達後十日內向本院提出上訴狀（應附繕本），上訴於臺灣
高等法院。
                                              書記官  鄭  明  枝
中      華      民      國    九十三    年      七      月    二十一    日
附錄本案論罪科刑法條全文
刑法第一百八十五條之三
服用毒品、麻醉藥品、酒類或其他相類之物，不能安全駕駛動力交通工具而駕駛者，
處一年以下有期徒刑、拘役或三萬元以下罰金。
刑法第二百七十六條
因過失致人於死者，處二年以下有期徒刑、拘役或二千元以下罰金。
從事業務之人，因業務上之過失犯前項之罪者，處五年以下有期徒刑或拘役，得併科
三千元以下罰金。
